臺灣高等法院民事裁定　　　　　　　　　96年度破抗字第73號
抗　告　人　甲○○○
代　理　人　黃忠律師
上列抗告人因聲請破產宣告事件，對於中華民國96年7月31日臺
灣臺北地方法院96年度破更一字第13號所為裁定提起抗告，本院
裁定如下：
    主  文
原裁定廢棄，發回台灣台北地方法院。
    理  由
一、抗告人即債務人於原法院聲請意旨略以：債務人積欠債權人
    楊雲黛新台幣（下同）635萬元、黃銘昌205萬元、欒珊瑚
    1056萬元，共計1896萬元；另尚滯欠財政部台北市國稅局各
    類所得稅亦均無力繳納。惟債務人所有現金僅78萬0553 元
    （現存於債務人配偶即第三人許博允華南銀行信維分行帳戶
    ），顯無法清償債務，為此依法聲請宣告破產等語。
二、原裁定以：經調閱債務人95年度財產所得調件明細表查對債
    務人現僅有財產792萬5740元，然依財政部台北市國稅局大
    安分局96年3月23日函，債務人現欠繳財政部台北市國稅局
    大安分局85至90年度綜合所得稅高達3021萬3634元（含本稅
    、滯納金、及截至96年3月22日止之滯納利息），是債務人
    現僅存之財產顯不足清償上開應優先受償之綜合所得稅賦，
    因而即使進行破產程序，亦再無其他財產可供其他債權人為
    平等之清償。另經向華南商業銀行信維分行調閱第三人許博
    允帳戶往來明細表後，查得該帳戶內現金業經提領僅餘26萬
    6305元，況債務人並未能提出相關證據證明該筆現金為其所
    有。經審酌債務人上開債務、資產狀況後，認顯無法構成破
    產財團，亦無法支付破產財團之費用，依破產法第148條意
    旨，本件無宣告破產之實益，爰以裁定駁回債務人宣告破產
    之聲請。
三、抗告意旨略以：本件既尚未經原審法院裁定宣告破產成立，
    亦未依法選任破產管理人，則破產財團之財產是否確實不敷
    清償財團費用及財團債務，尚未明確，自無破產法第148條
    規定之適用。債務人既尚有現金78萬0553元，難道尚無法組
    成破產財團？尚不敷清償財團費用及財團債務？
    又稅捐稽徵法第6條第1項規定稅捐之徵收，優先於普通債權
    ，依破產法第112條規定，亦僅該「稅捐」先於他債權而受
    清償而已。債務人之財產不足清償欠稅不得宣告破產，法似
    無明文，破產制度既兼具債權人平等受償及債務人經濟更生
    之功能，法院自不得僅因有優先債權存在，即認無宣告破產
    之實益，致破產制度之功能無從發揮云云。
三、按破產，對債務人不能清償債務者宣告之，破產法第57條定
    有明定。法院就破產之聲請，依破產法第63條第2項規定得
    依職權為必要之調查。債務人須毫無財產可構成破產財團，
    或其財產不敷清償破產財團費用及財團債務，而無從依破產
    程序清理其債務時，始得以無宣告破產之實益，裁定駁回破
    產宣告之聲請（司法院25年院字第1505號解釋參照）。
    又對於破產人之債權，在破產宣告前成立者，為破產債權，
    但有別除權者，不在此限。又在破產宣告前，對於債務人之
    財產有質權、抵押權或留置權者，就其財產有別除權。有別
    除權之債權人，不依破產程序而行使其權利。破產法第98條
    、第108條分別定有規定。又稅捐稽徵法第6條第1項固規定
    「稅捐之徵收，優先於普通債權」，而依破產法第112條規
    定「對於破產財團之財產有優先權之債權，先於他債權而受
    清償，優先權之債權有同順位者，各按其債權額之比例而受
    清償。」，是於破產宣告成立前之稅捐債權，亦為破產債權
    ，依破產法第99條規定，非依破產程序，不得行使。又財團
    費用及財團債務，應先於破產債權，隨時由破產財團清償之
    ，破產法第97條亦有規定。抗告人稱其有現金78萬0553元，
    原法院亦認其另有財產792萬5740元，而破產法第95條、96
    條已列明財團費用、財團債務為何，則其財產所購成破產財
    團是否確不敷清償破產財團費用及財團債務，即非無疑？原
    法院遽以抗告人現僅存之財產顯不足清償上開應優先受償之
    綜合所得稅賦，認本件顯無法構成破產財團，亦無法支付破
    產財團之費用，難認有宣告破產之實益為由，認抗告人不得
    聲請宣告破產，尚嫌速斷。抗告人抗告意旨指摘原裁定駁回
    其破產宣告之聲請為不當，求予廢棄，為有理由，爰將原裁
    定廢棄，由原法院另為適法裁定。
四、據上論結，本件抗告為有理由，爰裁定如主文。
中　　華　　民　　國　　96　　年　　10 　月　　18　　日
                    民事第八庭
                        審判長 法　官 劉勝吉
　　　　　　　　　　　　　　   法　官 連正義
　　　　　　　　　　　　　　   法  官 滕允潔
正本係照原本作成。
不得再抗告。
中　　華　　民　　國　　96　　年　　10　　月　　18　　日
　　　　　　　　　　　　　　 　書記官 黃麗玲
